最高法院刑事判決　　　　　　九十四年度台上字第二二五二號
　　上　訴　人　乙○○
　　　　　　　　　　　　號
　　　　　　　　甲○○
　　　　　　　　　　　　號
　　共　　　同
　　選任辯護人　黃金瑞律師
上列上訴人等因違反槍砲彈藥刀械管制條例案件，不服台灣高等
法院台南分院中華民國九十一年四月三日第二審判決（九十一年
度上訴字第五七號，起訴案號：台灣台南地方法院檢察署九十年
度偵字第四０四五、四０九七號），提起上訴，本院判決如下：
    主  文
上訴駁回。
    理  由
按刑事訴訟法第三百七十七條規定：上訴於第三審法院，非以判
決違背法令為理由，不得為之。是提起第三審上訴，應以原判決
違背法令為理由，係屬法定要件。且必須依據卷內資料為具體之
指摘，並足據以辨認原判決已具備違背法令之形式，始屬相當。
本件原判決依憑證人吳惠麗於警詢證稱：「我是到該卡拉ＯＫ店
消費，大約於（民國九十年三月十二日）凌晨三時十五分左右，
突然有五名歹徒，其中三名歹徒持短槍，一名歹徒持長槍，另一
名歹徒持木棍，該五名歹徒進入後即朝天花板開槍（大約三、四
槍），即對店內桌子砸，……有三名持槍歹徒遭警方擊中倒地，
另兩名歹徒則乘隙逃逸，現場有起獲兩枝歹徒持用之手槍」、「
（問警方現場查獲之手槍兩支是那位受傷歹徒持用？）是現場受
傷歹徒所持用，警方當場起獲」、「上訴人乙○○及甲○○分持
手槍（經指認口卡）」；證人劉靜如於警詢時證稱：「……現場
我發現倒在櫃台前靠牆那一位甲○○手中尚持一支短槍，另倒於
三名歹徒中間那位乙○○則手中亦尚持一支短槍，另倒於右側那
位郭一色之身體右側有一支三角形長約七十公分木板」、「（問
你如何確定槍是甲○○、乙○○持有？）因槍擊時我在現場，而
且他們兩人身上皆帶有身分證……」；證人周志強於警詢時證稱
：「（問歹徒甲○○中彈後倒臥在櫃檯前你是否有看見他手持何
物？）他右手持有一支短槍」、「乙○○中彈後倒臥在歹徒甲○
○旁，手中也是持有一支短槍」，於偵查時供稱：「……槍戰後
，我跟在小隊長後面走，親眼看到小隊長將他們手上的槍收走，
乙○○、甲○○二人手上確實持有手槍……」、「我當天有看到
，他（乙○○）進去時拿何物，我無法確定。是槍戰結束後，他
手上有拿槍」，復於第一審時證稱：「依現場圖示，應是從甲○
○手上將槍拿走……」。揆諸前揭證人之證詞，均陳明案發當時
乙○○、甲○○各持一支手槍等情，且與乙○○、甲○○均無怨
隙，應無任意設詞誣陷之必要，互核又相一致，應可採信。此外
，復有木板一支及如原判決附表編號甲所示菲律賓製Ｍ１６‧Ａ
１型口徑５‧５６ｍｍ制式自動步槍、編號乙所示匈牙利ＦＥＧ
廠製口徑９ｍｍ制式半自動手槍、編號丙所示德國Ｈ＆Ｋ廠製Ｐ
７型口徑９ｍｍ制式半自動手槍等各一支，編號Ｅ、Ｋ所示步槍
彈殼、編號Ｊ所示九０彈殼等各一顆、編號Ｌ１至Ｌ５所示９ｍ
ｍ制式子彈五發、編號Ｓ１至Ｓ３所示匈牙利制式彈殼三顆、編
號Ｔ１至Ｔ４所示匈牙利制式彈頭四顆、編號Ｕ１至Ｕ３所示德
國制式彈殼三顆及編號Ｖ１至Ｖ３所示德國制式彈頭三顆扣案可
稽。而原判決附表編號甲所示菲律賓製Ｍ１６‧Ａ１型口徑５‧
５６ｍｍ制式自動步槍、編號乙所示匈牙利ＦＥＧ廠製口徑９ｍ
ｍ制式半自動手槍、編號丙所示德國Ｈ＆Ｋ廠製Ｐ７型口徑９ｍ
ｍ制式半自動手槍等各一支及編號Ｌ１至Ｌ５所示９ｍｍ制式子
彈五發均具有殺傷力，有內政部警政署刑事警察局九十年三月十
二日刑鑑字第三五六三八號及九十年四月十九日刑鑑字第四六四
九八號鑑驗通知書等各一紙在卷可參。因而撤銷第一審科刑判決
，改判依想像競合犯從一重論處乙○○、甲○○共同未經許可，
持有自動步槍、手槍各罪刑，已詳敘其所憑之證據及認定之理由
。對於乙○○辯稱：伊沒有槍，亦沒有拿槍去現場；甲○○辯稱
：槍是郭一色拿給伊的，伊沒有開槍云云，何以均不足採信，亦
已依據卷內資料詳予指駁。從形式上觀察，並無違背法令之情形
存在。次查犯罪事實之認定及證據之取捨，乃事實審法院之職權
，且法院憑以認定犯罪事實之證據，並不以直接證據為限，即綜
合各種證據，本於推理作用，為其認定犯罪事實之基礎，如不違
背經驗法則與論理法則，即不得指為違法，而據為上訴第三審之
理由。原判決綜合各種證據，認定上訴人等有上揭犯行，究竟違
背如何之經驗法則或論理法則，上訴意旨，並未具體指明，徒憑
己見，就原判決已說明之事項或屬原審採證認事職權之適法行使
，任意指摘有理由不備、採證違法及不適用法則之違法，且仍為
單純事實之爭執，難謂為適法之第三審上訴理由。再查原審審判
期日已將扣案槍枝之相片及內政部刑事警察局之鑑定報告書提示
上訴人等並朗讀，僅乙○○否認持槍及開槍；甲○○則未表示意
見（見原審卷第一二二頁），上揭扣案槍枝相片及鑑定報告書已
足採為判決基礎之重要證據，而未於審判期日再調取扣案槍枝提
示上訴人等令其辨認，其訴訟程序亦無違法，自與應於審判期日
調查之證據未予調查之判決違背法令情形，不相適合，自不得執
為上訴第三審之理由。又原判決已就上訴人等共同未經許可，持
有自動步槍、手槍之證據，及就上訴人等否認犯罪之辯解，何以
不足採，於判決理由內詳加說明。再證人歐美玲固曾在原審證明
案發當晚十二時許，其載乙○○前往上揭卡拉ＯＫ店時，乙○○
未帶任何兇器云云，原判決因事證明確，未於理由內說明該證人
所證乙○○進入該卡拉ＯＫ店時間與原判決所認定犯罪時間為當
日凌晨三時十五分，有所差異，所證尚不得採為有利於乙○○之
證據，雖稍嫌簡略，但於本件判決主旨並無影響，依刑事訴訟法
第三百八十條之規定，不得為上訴第三審之理由。至上訴意旨就
原審尚有何與待證事實有重要關係之證據，未踐行調查，並未依
據卷內訴訟資料為具體之指摘，漫指有職權調查未盡之違法，殊
非適法之第三審上訴理由。依前揭說明，其上訴違背法律上之程
式，應予駁回。
據上論結，應依刑事訴訟法第三百九十五條前段，判決如主文。
中　　華　　民　　國　九十四　年　　四　　月　二十九　日
                      最高法院刑事第十一庭
                          審判長法官  洪　清　江
                                法官  石　木　欽
                                法官  李　伯　道
                                法官  韓　金　秀
                                法官  林　勤　純
      本件正本證明與原本無異
                                      書  記  官
中　　華　　民　　國　九十四　年　　五　　月　　九　　日
                                                      Ｑ
